最高法院刑事判決　　　　　　九十六年度台上字第六一二六號
上　訴　人　甲○○
選任辯護人　劉叡輝律師
上列上訴人因違反廢棄物清理法案件，不服台灣高等法院台南分
院中華民國九十五年三月二十八日第二審判決（九十四年度上訴
字第一三０一號，起訴案號：台灣雲林地方法院檢察署九十四年
度偵字第二一二０號），提起上訴，本院判決如下：
    主  文
原判決撤銷，發回台灣高等法院台南分院。
    理  由
原判決認定上訴人甲○○有如原判決事實欄所載之犯行，因而撤
銷第一審之科刑判決，改判仍論處上訴人連續未依廢棄物清理法
第四十一條第一項規定領有廢棄物處理許可文件，從事廢棄物處
理罪刑（處有期徒刑一年六月）；固非無見。
惟查：（一）有罪判決書應分別記載犯罪事實及理由，而事實一
欄，為判斷其適用法令當否之準據，法院應將依職權認定與論罪
科刑有關之事實，翔實記載，然後於理由內逐一說明其憑以認定
之證據，以使事實認定與理由說明，互相適合，方為合法；倘若
事實認定與理由說明不相一致，或事實與理由之記載前後齟齬，
按諸刑事訴訟法第三百七十九條第十四款後段規定，均屬判決理
由矛盾，當然為違背法令。原判決事實認定上訴人明知未領有主
管機關核發之廢棄物處理許可文件，不得從事廢棄物處理事項，
及斃死豬隻未經屠宰衛生檢查，依法不得為供人食用而分切、運
輸、貯存。詎竟於民國九十四年五月六日起，基於違反廢棄物清
理法及畜牧法之概括犯意，意圖私宰斃死豬而供人食用，向廖年
枝（於九十四年十月八日死亡）借用雲林縣二崙鄉○○村○○路
一三號建築物及屠宰工具磨刀鋼、殺豬大刀、殺豬小刀、刺血刀
等物，在上址屋內，以屠刀在生鏽髒污之簡易屠宰工作平台，分
切「斃死豬」。另對於屍體尚未達腐臭程度、較新鮮之「病死豬
」，予以去皮並切取瘦肉部分，再以塑膠袋包裝後，貯存在上址
屋內之冷凍庫內冰存，致上開「斃死豬肉」有流入市場、供人食
用之危險，危害社會大眾身體健康之虞，情節重大。其餘較不新
鮮之「斃死豬」及切取瘦肉後殘留之斃死豬屍塊，略加解剖切塊
，則免費提供給友人廖順崇餵食魚鱉，而從事廢棄物處理。嗣九
十四年五月九日十一時三十分許，經雲林縣違法屠宰查緝小組成
員依據民眾檢舉，會同環保警察第二中隊、雲林縣警察局西螺分
局員警，在上址屋內，當場扣得冷凍肉塊六十簍（每簍二十公斤
）、剛分切完肉塊二簍（每簍二十公斤）、屠體內臟廢棄物一簍
（七十公斤），冷凍肉塊六十簍（按此部分分似為重複誤載）及
廖年枝所有磨刀鋼、殺豬大刀、殺豬小刀、刺血刀等情。並據以
論處上訴人違反廢棄物清理法之罪刑。原判決事實欄就上訴人處
理之物品或謂係「斃死豬」或謂係「病死豬」，惟包括意外死亡
之「斃死豬」與因疾病而死亡之「病死豬」是否相同？「斃死豬
」是否一律皆為廢棄物？原判決未予釐清，致此部分事實仍有不
明，本院無從為法律適用當否之判斷，判決已有違誤。又原判決
就上開查獲數量甚多之屠體，究憑何證據認定均係病死豬？未在
理由內詳述其判斷之依據及認定之理由，雖原判決理由說明：「
查獲豬隻既出現屍斑，變色、腐臭，有查緝小組檢查紀錄表在警
卷可稽，可見被告宰殺者為斃死豬，非難產母豬」等語；惟上開
情形除證明係屠宰前死亡外，如何證明係病死豬？仍非無疑，此
攸關上訴人所處理者是否為廢棄物之認定，自應究明，原判決未
究明釐清，自有調查職責未盡之違誤。（二）依原判決上引事實
之認定，似未認定上訴人有從事「運輸」斃死豬隻之行為。惟原
判決理由竟說明：「被告（上訴人）明知斃死豬係屬事業廢棄物
，……，而『運輸』、分切、貯存；依現存事證，僅能認定被告
於九十四年五月六日起，從事『運輸』、分切及貯存斃死豬隻行
為」等語（見原判決正本第四頁至第五頁）。其事實之認定與理
由之說明即有齟齬，判決亦有違誤。（三）本件上訴人行為時之
廢棄物清理法第四十六條第一項第四款，係以「未依第四十一條
第一項規定領有廢棄物清除、處理許可文件，從事廢棄物貯存、
清除、處理，或未依廢棄物清除、處理許可文件內容貯存、清除
、處理廢棄物」，為構成要件。而所謂廢棄物之「貯存」「清除
」、「處理」，依「事業廢棄物貯存清除處理方法及設施標準」
第二條第一款、第二款、第三款規定：「貯存：指事業廢棄物於
清除、處理前，放置於特定地點或貯存容器、設施內之行為」、
「清除：指事業廢棄物之收集、運輸行為」、「處理：指下列行
為：(一)中間處理：指事業廢棄物在最終處置前，以物理、化學、
生物、熱處理或其他處理方法，改變其物理、化學、生物特性或
成分，達成分離、減積、去毒、固化或安定之行為。(二)最終處置
：指衛生掩埋、封閉掩埋、安定掩埋或海洋棄置事業廢棄物之行
為。(三)再利用：指事業機構產生之事業廢棄物自行、販賣、轉讓
或委託做為原料、材料、燃料、填土或其他經中央主管機關及目
的事業主管機關認定之用途行為，並應符合本標準規定者」；亦
即「貯存」、「清除」與「處理」定義不同，且所稱「處理」，
又係指「中間處理」、「最終處置」及「再利用」等三種態樣而
言。原判決論處上訴人連續未經許可，從事廢棄物處理罪刑；惟
事實欄既未明白認定上訴人究竟係合於「中間處理」、「最終處
置」或「再利用」之何種處理形態，致此部分之事實尚欠明確，
本院無從為適用法律當否之判斷，已有可議。且原判決上引事實
既認定上訴人有「貯存」事業廢棄物斃死豬之行為，惟論罪部分
，就上訴人未經許可「貯存事業廢棄物」，而違反廢棄物清理法
部分，並未論斷，復有判決不適用法律之違誤。以上或為上訴意
旨所指摘，或為本院得依職權調查之事項，應認原判決有撤銷發
回更審之原因。另原判決敘明不另為無罪諭知部分，檢察官起訴
指與撤銷部分有裁判上一罪關係，基於審判不可分原則，應一併
發回。
據上論結，應依刑事訴訟法第三百九十七條、第四百零一條，判
決如主文。
中　　華　　民　　國　九十六　年　 十一 　月　 十五 　日
                      最高法院刑事第十一庭
                          審判長法官  林　永　茂
                                法官  蘇　振　堂
                                法官  蕭　仰　歸
                                法官  何　菁　莪
                                法官  王　居　財
      本件正本證明與原本無異
                                      書  記  官
中　　華　　民　　國　九十六　年　 十一 　月　 二十 　日
                                                      Ｋ
